臺灣花蓮地方法院刑事判決
111年度原金訴字第45號
公  訴  人  臺灣花蓮地方檢察署檢察官
被      告  張玉菁


選任辯護人  廖學忠律師(法扶律師)          
上列被告因洗錢防制法等案件，經檢察官提起公訴（111年度偵
字第3339號、111年度偵字第3340號、111年度偵字第3662號）及
移送併辦(111年度偵字第3408、6213、6214、6215、6216、6217
、6218、6479號)，被告於本院準備程序中，就被訴事實為有罪
之陳述，經合議庭裁定改由受命法官獨任依簡式審判程序審理，
判決如下：
    主  文
戊○○幫助犯洗錢防制法第十四條第一項之洗錢罪，處有期徒刑參
月，併科罰金新臺幣壹萬伍仟元，罰金如易服勞役，以新臺幣壹
仟元折算壹日。
    事  實
一、戊○○可預見任意將金融帳戶網路銀行帳號密碼提供予不詳人
    士，將供詐欺集團作為人頭帳戶遂行詐欺犯罪，並用以掩飾
    犯罪所得之去向，竟不違背其本意，基於幫助詐欺及幫助洗
    錢之不確定故意，於民國110年12月上旬某日，在花蓮縣○○
    市○○○街000號4樓之2，提供其名下玉山商業銀行000-000000
    0000000號帳戶（下稱玉山銀行帳戶）之網路銀行帳號、密
    碼予「陳佩琳」，復由「陳佩琳」提供予真實姓名年籍不詳
    之詐欺集團成員。後該詐欺集團成員分別於附表所示時間，
    以附表所示之手法詐騙附表所示之己○○、甲○○、丙○○、乙○○
    、庚○，致其等陷於錯誤，分別依指示將款項匯入上開玉山
    銀行帳戶內，旋即遭詐欺集團成員提領一空。嗣經如附表所
    示被害人發覺受騙，報警處理，因而循線查獲上情。
二、案經己○○、甲○○、丙○○訴由花蓮縣警察局花蓮分局、乙○○訴
    由嘉義縣警察局民雄分局、庚○訴由桃園市政府警察局桃園
    分局報告臺灣花蓮地方檢察署檢察官偵查起訴。
    理  由
壹、程序事項
　　被告戊○○所犯者為死刑、無期徒刑、最輕本刑為3年以上有
    期徒刑以外之罪，其於準備程序進行中就被訴事實為有罪之
    陳述，經告知其簡式審判程序之旨，並聽取檢察官、被告、
    辯護人之意見後，本院合議庭依刑事訴訟法第273條之1第1
    項之規定，裁定由受命法官獨任進行簡式審判程序。又依刑
    事訴訟法第273條之2、同法第159條第2項之規定，簡式審判
    程序不適用傳聞法則有關限制證據能力之相關規定，合先敘
    明。
貳、實體事項
一、上揭犯罪事實，業據被告於本院準備及審理時坦承不諱（本
    院卷第81頁、第98頁），核與告訴人己○○、告訴人甲○○、告
    訴人丙○○、告訴人乙○○、告訴人庚○於警詢中證述相符(詳附
    表「證據資料」欄所載出處)，並有玉山銀行111年6月28日
    玉山個（集）字第1110083595號函(偵3339卷第63至72頁)、
    遠東國際商業銀行股份有限公司111年6月17日遠銀詢字第11
    10002612號函(偵3339卷第61至62頁)，被告玉山銀行帳戶申
    辦資料及交易明細(花市警刑字第1110013818號卷第13頁、
    第31至35頁)、告訴人己○○、告訴人甲○○、告訴人丙○○、告
    訴人乙○○、告訴人庚○報案資料(詳附表「證據資料」欄所載
    出處)在卷可查，足認被告任意性自白與事實相符，堪予採
    信。綜上，本案事證明確，應依法論科。
二、論罪科刑
（一）按刑法上之幫助犯，係對於犯罪與正犯有共同之認識，以
      幫助之意思，對於正犯資以助力，而未參與犯罪行為者而
      言，如未參與實行構成要件之行為，且係出於幫助之意思
      ，提供助力，即屬幫助犯，而非共同正犯(最高法院49年
      台上字第77號判例意旨參照)。次按行為人提供金融帳戶
      提款卡及密碼予不認識之人，非屬洗錢防制法第2條所稱
      之洗錢行為，不成立同法第14條第1項一般洗錢罪之正犯
      ；如行為人主觀上認識該帳戶可能作為收受及提領特定犯
      罪所得使用，他人提領後即產生遮斷資金流動軌跡以逃避
      國家追訴、處罰之效果，仍基於幫助之犯意而提供，應論
      以幫助犯同法第14條第1項之一般洗錢罪（最高法院108年
      度台上字第3101號裁判意旨參照）。被告提供玉山銀行帳
      戶之網路銀行帳號、密碼予他人使用，使該他人所屬詐騙
      集團成員對告訴人施以詐術，並使之陷於錯誤，迨告訴人
      匯入款項後，提領、轉帳犯罪所得之用，而為他人之詐欺
      取財行為提供助力，且被告已知提供網路銀行帳號密碼係
      作為金錢轉進轉出之用屬實(偵3339卷第37頁)，顯見被告
      亦能預見其帳戶可能作為收受及提領特定犯罪使用，而詐
      騙集團成員確有將附表所示之詐騙所得轉匯出去之情形，
      此觀被告玉山銀行帳戶明細即明，已製造金流斷點，是被
      告具有幫助他人詐欺取財、幫助他人洗錢之不確定故意，
      均足認定。核被告所為，係犯刑法第30條第1項前段、第3
      39條第1項之幫助犯詐欺取財罪，及刑法第30條第1項前段
      、洗錢防制法第14條第1項之幫助犯一般洗錢罪。
（二）被告以一提供玉山銀行帳戶網路銀行帳號、密碼之幫助行
      為，而幫助詐欺集團分別向告訴人5人詐欺取財既遂並遮
      斷資金流動軌跡，係以一行為同時觸犯數罪名，為想像競
      合犯，應依刑法第55條之規定從一重以幫助犯一般洗錢罪
      處斷。
（三）按洗錢防制法第16條第2項規定，犯前二條之罪，在偵查
      或審判中自白者，減輕其刑。被告就本案構成幫助洗錢罪
      於本院準備程序時自白犯罪，應認被告合於洗錢防制法第
      16條第2項自白減刑之規定，應予減輕其刑。又被告既係
      基於幫助犯意為上開犯行，為幫助犯，爰依刑法第30條第
      2項之規定，按正犯之刑減輕之，並與前述自白減刑規定
      ，依法遞減之。
（四）爰審酌被告提供金融帳戶供詐欺集團使用，致詐欺集團得
      利用其帳戶取信被害人而匯入款項，造成本案被害人之損
      害金額，及增加偵查犯罪機關事後追查贓款及詐欺集團成
      員困難，使詐欺集團更加猖獗氾濫，對於社會治安之危害
      程度非輕，且被告前亦有交出帳戶經本院認定構成幫助詐
      欺取財罪之前科；被告犯後終能坦承犯行，然未與告訴人
      和解，告訴人己○○表示：對本案無意見，「陳佩琳」應該
      也要被起訴等語，告訴人乙○○表示對本案無意見，但希望
      拿回我的錢等語(本院卷第100頁)；又被告尚非實際參與
      詐欺取財犯行者之犯罪情節，主觀係基於容任風險發生之
      間接故意而為本件犯行，相較於明知為詐欺集團而以直接
      故意犯之者，主觀惡性程度較輕；兼衡其自述高職肄業，
      智識程度普通，從事打掃工作，月收入約新臺幣1萬元左
      右，需扶養婆婆、娘家父母及1個未成年子女之生活狀況(
      本院卷第98頁、第103頁)等一切情狀，量處如主文所示之
      刑，並就併科罰金部分諭知易服勞役之折算標準，以資儆
      懲。
三、沒收：
    被告提供前揭玉山銀行帳戶之網路銀行帳號、密碼予該詐騙
    集團成年成員使用之犯行，卷內並無事證證明該詐騙集團有
    許以對價或報酬，亦無證據證明被告自上開犯行取得任何利
    益，顯見被告未因此犯行而獲得犯罪所得，自無從宣告沒收
    ；另被告提供予該詐欺集團成年成員所使用之玉山銀行帳戶
    之網路銀行帳號密碼，並未扣案，審諸本案帳戶已列為警示
    帳戶無法使用，持以詐騙之人已難再行利用，欠缺刑法上之
    重要性，爰不為沒收之諭知，附此敘明。
四、退併辦部分
　　臺灣花蓮地方檢察署檢察官固以111年度偵字第3408、6213
    、6214、6215、6216、6217、6218號併辦意旨書及111年度
    偵字第6479號移送本案併案審理之犯罪事實，認與本案審理
    之被告犯罪事實部分，係屬想像競合犯之裁判上一罪關係而
    移送本院併案審理，然因前述併辦部分均係於本案於111年1
    0月3日言詞辯論終結後後始移送本院，有本院收文戳章在卷
    可憑，則該移送併辦部分屬本院未及審酌之範圍，自應退由
    檢察官另行處理，附此敘明。
據上論斷，應依刑事訴訟法第273條之1第1項、第299條第1項前
段，洗錢防制法第14條第1項、第16條第2項，刑法第11條、第30
條、第339條第1項、第55條、第42條第3項、第38條之2第2項，
刑法施行法第1條之1第1項，判決如主文。
本案經檢察官林俊廷提起公訴、張立中移送併辦，檢察官林于湄
到庭執行職務。
中　　華　　民　　國　　111 　年　　11　　月　　3 　　日
　　　　　　　　　刑事第四庭    法　官　高郁茹
以上正本證明與原本無異。
如不服本判決應於收受送達後20日內向本院提出上訴書狀，並應
敘述具體理由。其未敘述上訴理由者，應於上訴期間屆滿後20日
內向本院補提理由書(均須按他造當事人之人數附繕本)「切勿逕
送上級法院」。告訴人或被害人如對於本判決不服者，應具備理
由請求檢察官上訴，其上訴期間之計算係以檢察官收受判決正本
之日期為準。
辯護人依據刑事訴訟法第346條、公設辯護人條例第17條及律師
法第32 條第2項、第36條等規定之意旨，尚負有提供法律知識、
協助被告之義務（含得為被告之利益提起上訴，但不得與被告明
示之意思相反）。
中　　華　　民　　國　　111 　年　　11　　月　　4 　　日

                                書記官  林怡玉
附表：
編號 告訴人   詐騙方式 匯款時間 證據資料 1 己○○ 110年12月5日10時許，詐欺集團自稱係友人吳叔叔，撥打電話向己○○佯稱：有一個朋友有困難，能不能借他錢云云，致其陷於錯誤，而依指示匯款。 110年12月6日11時25分匯款17萬元進入被告玉山銀行帳戶 1.告訴人己○○於警詢中之指述(花市警刑字第1110013818號卷第17至18頁) 2.新北市政府警察局汐止分局長安派出所陳報單、受理詐騙帳戶通報警示簡便格式表、受(處)理案件證明單、受理各類案件紀錄表、內政部警政署反詐騙諮詢專線紀錄表、金融機構聯防機制通報單(花市警刑字第1110013818號卷第95頁、第101至109頁) 3.告訴人己○○郵政跨行匯款申請書(花市警刑字第1110013818號卷第99頁) 4.告訴人己○○對話紀錄截圖(花市警刑字第1110013818號卷第113頁) 2 甲○○ 110年12月5日14時56分許，詐欺集團自稱係姪子，撥打電話向甲○○佯稱：急需用錢云云，致其陷於錯誤，而依指示匯款。 110年12月6日11時41分匯款42萬元進入被告玉山銀行帳戶 1.告訴人甲○○於警詢中之指述(花市警刑字第1110013818號卷第19至21頁) 2.臺北市政府警察局士林分局天母派出所陳報單、受理各類案件紀錄表、受(處)理案件證明單、受理詐騙帳戶通報警示簡便格式表、內政部警政署反詐騙諮詢專線紀錄表、金融機構聯防機制通報單(花市警刑字第1110013818號卷第73至82頁) 3.告訴人甲○○存摺封面、匯款憑證、存摺內頁(花市警刑字第1110013818號卷第第85至87頁) 4.告訴人甲○○通話紀錄截圖(花市警刑字第1110013818號卷91頁) 3 丙○○ 110年12月5日14時21分許，詐欺集團撥打電話向丙○○佯稱：姑姑，急需用錢給廠商云云，致其陷於錯誤，而依指示匯款。 110年12月6日11時42分匯款25萬元進入被告玉山銀行帳戶 1.告訴人丙○○於警詢中之指述(花市警刑字第1110013818號卷第23至25頁) 2.彰化縣警察局和美分局中寮派出所陳報單、受理各類案件紀錄表、受(處)理案件證明單、刑案紀錄表、受理詐騙帳戶通報警示簡便格式表、內政部警政署反詐騙諮詢專線紀錄表、金融機構聯防機制通報單(花市警刑字第1110013818號卷第39至53頁) 3.告訴人丙○○存摺封面、匯款申請書、存摺內頁(花市警刑字第1110013818號卷第65至67頁) 4.告訴人丙○○通話紀錄截圖(花市警刑字第1110013818號卷第55至59頁) 4 乙○○ 110年12月5日13時19分許，詐欺集團自稱係姪子朱建安，撥打電話向乙○○佯稱：急需用錢云云，致其陷於錯誤，而依指示匯款。 110年12月6日15時16分匯款30萬元進入被告玉山銀行帳戶 1.告訴人乙○○於警詢中之指述(嘉民警偵字第1110013902號卷第1至2頁) 2.臺中市政府警察局第二分局育才派出所受理詐騙帳戶通報警示簡便格式表、受(處)理案件證明單、受理各類案件紀錄表、內政部警政署反詐騙諮詢專線紀錄表、金融機構聯防機制通報單(嘉民警偵字第1110013902號卷第8頁、第11至14頁) 3.告訴人乙○○匯款申請(嘉民警偵字第1110013902號卷第3頁) 4.告訴人乙○○對話、通話紀錄截圖(嘉民警偵字第1110013902號卷第4至7頁) 5 庚○ 110年12月6日11時30分許，詐欺集團自稱係兒子，以通訊軟體LINE向庚○佯稱：急需用錢云云，致其陷於錯誤，而依指示匯款。 110年12月6日14時36分匯款35萬元進入被告玉山銀行帳戶 1.告訴人庚○於警詢中之指述(桃警分刑字第1110030694號卷第1至2頁) 2.新北市政府警察局三重分局中興橋派出所受理詐騙帳戶通報警示簡便格式表、陳報單、受(處)理案件證明單、受理各類案件紀錄表、內政部警政署反詐騙諮詢專線紀錄表、金融機構聯防機制通報單(桃警分刑字第1110030694號卷第17頁、第21頁、第27頁、第45至49頁) 3.告訴人庚○單筆付款交易明細(桃警分刑字第1110030694號卷第31頁) 4.告訴人庚○對話紀錄截圖(桃警分刑字第1110030694號卷第33至41頁)    110年12月7日9時51分匯款25萬元進入被告玉山銀行帳戶  

附錄本案論罪科刑法條
洗錢防制法第14條
有第二條各款所列洗錢行為者，處7年以下有期徒刑，併科新臺
幣5百萬元以下罰金。
前項之未遂犯罰之。
前二項情形，不得科以超過其特定犯罪所定最重本刑之刑。
中華民國刑法第339條
（普通詐欺罪）
意圖為自己或第三人不法之所有，以詐術使人將本人或第三人之
物交付者，處5年以下有期徒刑、拘役或科或併科50萬元以下罰
金。
以前項方法得財產上不法之利益或使第三人得之者，亦同。
前二項之未遂犯罰之。
中華民國刑法第30條
（幫助犯及其處罰）
幫助他人實行犯罪行為者，為幫助犯。雖他人不知幫助之情者，
亦同。
幫助犯之處罰，得按正犯之刑減輕之。